【裁判字號】    97,訴,48
【裁判日期】    980423
【裁判案由】    貪污治罪條例等
【裁判全文】
福建金門地方法院刑事裁定                97年度訴字第48號
    公  訴  人  福建金門地方法院檢察署檢察官
    被      告  甲○○
    選任辯護人  吳奎新律師
                徐履冰律師
上列被告因貪污治罪條例等案件，聲請解除限制出境，本院裁定
如下：
    主  文
聲請駁回。
    理  由
一、本件聲請意旨略以：鈞院先前裁定駁回解除限制住居聲請之
    裁定，認被告甲○○犯罪嫌疑重大，所依據之翁文宗等9名
    證人之證詞，經辯護人播聽其在調查局詢問之錄影光碟，發
    現均係以脅迫、詐欺之不正方法取得，顯無證據能力；且在
    海外無產業之甲○○自偵查時起均準時到庭，復準備參選金
    門縣長，殊不可能逃亡而自毀前途；何況檢察官依刑事訴訟
    法第121條第4項、第93條第3項但書、第416條規定意旨，僅
    於偵查中始有權命被告限制住居，其先前對甲○○所為之限
    制出境處分，於本案起訴後當已失效，卻於移審時漏未處理
    ，影響甲○○之人權甚鉅，為此懇請鈞院解除限制出境之強
    制處分云云。
二、按檢察官於案件提起公訴後雖無權另為強制處分，但其在偵
    查中因認被告犯罪嫌疑重大，或有再反覆實施同一犯罪之虞
    ，而無聲請羈押之必要者，得逕命具保、責付或限制住居，
    係刑事訴訟法為保全審判程序之遂行及刑罰之執行，於第93
    條第2項、第228條第4項所賦予之權限，且未如羈押處分附
    有一定之期限，性質上當不因起訴而失其效力，此觀刑事訴
    訟法第416條第1項規定受處分人就檢察官所為具保、責付、
    限制住居等處分得聲請所屬法院撤銷或變更益明。
三、查限制住居、限制出境係為確保刑事偵查審判、執行得以順
    利進行之保全程序，非在確定被告對於本案應否負擔罪責、
    科處刑罰之問題；是以法院就關於限制住居、限制出境原因
    之判斷時，僅需適用自由證明程序就卷證資料為形式審查各
    該強制處分之要件，至「很有可能如此」之程度即為已足，
    無庸依嚴格證明程序，就法條構成要件逐一為實質審查，至
    「無合理懷疑之確信程度」 (臺灣高等法院95年度抗字第42
    2號、96年度抗字第609號、94年度抗字第282號、94年度抗
    字第409號裁定意旨參照)；何況本案縱使捨棄李浯燕、翁文
    宗、呂碧華、許國強、許國文1陳麗雲、林金盾、林金豆、
    呂允平於調查局之證述，依甲○○於98年1月20日準備程
    序表明就其自民國91年2月1日起至97年1月31日止擔任第5、
    6 屆立法委員期間，曾由其妻丙○出面邀請李浯燕、翁文宗
    、呂碧華、許國強、陳麗雲擔任公費助理，由其本人親自出
    面邀請林金盾、呂允平擔任公費助理後，透過丙○提出上有
    李浯燕、翁文宗、呂碧華、許國強、陳麗雲、林金盾、呂允
    平簽名之聘書丙聯、遴聘異動表向立法院申報助理薪或年終
    獎金，再由立法院按其申報月份、金額逐一匯入各該助理之
    存款帳戶等情不爭執；丙○於98年1月20日準備程序就上
    述情節，暨聘書丙聯、遴聘異動表上除李浯燕外之各助理簽
    名均伊代簽，李浯燕、翁文宗、呂碧華、許國強、陳麗雲之
    存摺、印章在94年4月以後均由伊保管，以領取立法院匯入
    之各該助理帳戶之薪資使用等情表示不爭執；乙○○於98
    年1月20日準備程序表示就林金盾、呂允平之存摺、印章係
    交伊保管後，由伊或林金豆領取林金盾之薪資，另由其領取
    部分之呂允平薪資以支配使用等情不爭執；卷附之立法院
    人事處97年6月25日台立人字第0971402058號函檢附之立法
    院立法委員自聘公費助理遴聘異動表12紙、聘書16紙、續聘
    人員聘書9紙、新聘人員聘書1紙、續聘簡表1紙 (97年度他
    字第6號卷一第216~255頁)、立法委員公費助理薪資發放明
    細表 (97年度他字第6號卷一第30~55頁)、立法委員助理年
    終工作獎金證明冊 (97年度他字第6號卷一第56~61頁)、立
    法委員甲○○公費助理薪資發放明細表 (97年度他字第6號
    卷一第64頁)、立法委員甲○○助理年終工作獎金發放明細
    表(97年度他字第6號卷一第65頁)、翁文宗金門郵局存摺（
    97 年度他字第6號卷一第87~94頁）、呂碧華土地銀行金門
    分行存摺（97年度他字第6號卷一第69~77頁）、李浯燕臺灣
    銀行金城簡易分行存摺（97年度他字第6號卷一第124~127頁
    ）、許國強土地銀行金門分行存摺、臺灣銀行金門分行城內
    辦事處存摺（97年度他字第6號卷一第101~114頁）、陳麗雲
    郵局存摺（97年度他字第6號卷一第145~149頁、97年度他字
    第6號卷二第11~15頁）、林金盾臺灣銀行金城分行存摺（97
    年度他字第6號卷一第168 ~170頁或272~274）、呂允平金門
    沙美郵局存款帳戶交易明細表（97年度他字第6號卷一第175
    ~177頁）、臺灣郵政股份有限公司儲匯處97年7月24日儲字
    第0970000897函及所檢之提款單7紙（97年度他字第6號卷二
    第80~83頁)、臺灣郵政股份有限公司儲匯處97年7月15日儲
    字第0970000926號函及所檢附之23紙提款單 (97年度他字第
    6號卷二第85~94頁)，確有經丙○簽名、甲○○蓋章於遴聘
    異動表申報李浯燕、翁文宗、呂碧華、許國強、陳麗雲、林
    金盾、呂允平之助理薪資、年終獎金，再由立法院按月匯撥
    款項進入各該助理之存款帳戶後被領出之紀錄；呂碧華證
    稱其未擔任甲○○之公費助理，亦未為甲○○做過任何事，
    更未曾領取公費助理薪資，土地銀行金門分行存款帳戶之存
    摺、印鑑均交李浯燕使用，不曾將助理薪資捐給甲○○或鄧
    (97年度他字第6號卷第78、79頁、97他字第6號卷二第101~1
    03頁)；翁文宗證稱伊不知是否算是甲○○之國會助理，
    未曾領得公費助理薪資，薪資帳戶之存摺、印章均交予李浯
    燕保管 (97他6卷二第101~103頁）；李浯燕證稱伊未幫甲
    ○○做過國會助理之工作，丙○於92年間某日下午到家中來
    ，要求找尋適當人選擔任甲○○之國會助理，助理薪資讓甲
    ○○之服務處領取，伊先後找呂碧華、翁文宗擔任，併將伊
    本人及呂碧華、翁文宗之存摺、印章交給丙○使用 (97年度
    他字第6號卷第129~131頁)；許國強證稱伊擔任甲○○之
    公費助理期間未實際上班、工作，土地銀行金門分行存摺內
    之助理薪資均伊領出交予許國文 (97年度他字第6號卷第116
    ~118頁）；許國文證稱丙○於92年5、6月要求伊幫找一位
    助理，助理薪資要拿到服務處使用，伊乃找許國強擔任吳承
    典之助理，並將其存摺、印章及提款卡均交伊保管、領出立
    法院匯入之助理薪資交給甲○○金門服務處之助理盛根本使
    用（97他字第6號卷一第186~188頁）；陳麗雲證稱伊祇是
    掛名擔任甲○○之助理，未實際做公費助理工作，公費助理
    薪資帳戶均由丙○申領 (97年度他字第6卷二第117、118頁)
    ；林金盾證稱伊經甲○○親自來拜託伊擔任國會助理，說
    工作很輕鬆，不用做什麼事，伊即申設台灣銀行金城分行存
    款帳戶，將該帳戶之提款卡交給林金豆去處理，沒有看過聘
    書 (97年度他字第6號卷第179、180頁)；呂允平證稱伊受
    乙○○請託到甲○○之服務處幫忙泡茶、買東西，存摺及印
    章均交予乙○○保管、領取立法院匯來之助理薪資，伊每月
    僅收到乙○○交給之27,000元 (97年度他字第6卷第182~183
    頁)，仍足以認定甲○○涉犯共同利用職務上機會詐取財物
    、行使偽造私文書、使公務員登載不實之罪嫌重大；參照甲
    ○○自承其過去8年來為兩岸事務常與大陸地區官方、民間
    接觸、出席各類集會之情形 (見97年度偵字第454號卷第27
    、28、39頁)，為免其出境滯留國外不歸，而影響尚在準備
    程序階段之本件訴訟之進行，顯有繼續限制其出境，以確保
    其到庭接受審判之必要；遑論本件前於98年4月1日裁定駁回
    甲○○提出解除限制出境之聲請，該裁定已於98年4月8日、
    同年月9日分別送達於其所委任之徐履冰、吳奎新律師收受
    ，有送達證書2紙在卷可稽，該裁定因逾5日之法定期限迄未
    經提起抗告，業已確定，本院受此裁定之拘束，自不得更為
    相反之決定。是以甲○○再次聲請解除檢察官在偵查中對其
    所為限制出境之處分，核無理由，應予駁回。
四、依刑事訴訟法第416條規定，裁定如主文。
中    華    民    國    98    年    4     月    23    日
                    刑事第一庭審判長法  官
                                    法  官
                                    法  官
以上正本證明與原本無異
如不服本裁定應於送達後5日內向本院提出抗告狀
                                    書記官  龔月雲
中    華    民    國    98    年    4     月    23    日


司法院資訊處製作；財團法人民間司法改革基金會備份。
